【裁判字號】    97,交聲,731
【裁判日期】    970418
【裁判案由】    聲明異議
【裁判全文】
臺灣高雄地方法院刑事裁定             97年度交聲字第731號
原處分機關  高雄市政府交通局
異  議  人  甲○○
上列異議人因違反道路交通管理處罰條例案件，對於高雄市政府
交通局於民國97年3 月24日所為之處分（高市交裁字第裁32-B00
000000號），聲明異議，本院裁定如下：
    主  文
原處分撤銷。
甲○○重型機車駕駛人駕駛重型機車，經測試檢定酒精濃度超過
規定標準，處罰鍰新臺幣參萬元，並吊扣重型機車駕駛執照壹拾
貳個月。
    理  由
一、原處分意旨略以：異議人即受處分人甲○○於民國97年3 月
    9 日19時15分許，駕駛車牌號碼GUB －641 號重型機車，行
    經高雄市○○街30號前，因「酒精濃度超過法定標準（0.4-
    0.55ｍｇ／ｌ）」為警依法舉發，故依道路交通管理處罰條
    例第35條第1 項第1 款規定裁處異議人罰鍰新臺幣（下同）
    3萬元，並吊扣駕駛執照12月。
二、異議意旨略以：異議人對上開違規事實及裁處罰鍰之處分並
    無意見，惟異議人為本件違規時係駕駛重型機車，有原舉發
    違反道路交通管理事件通知單可憑，是依法所受之處分應為
    限制駕駛重型機車之權利，而異議人持有之駕駛執照僅有聯
    結車駕駛執照，並以駕駛聯結車為業，無重型機車駕駛執照
    ，若吊扣聯結車駕駛執照，異議人將無業，顯然對異議人之
    工作權造成極大之損害，為此聲明異議。
三、按汽車駕駛人，駕駛汽車經測試檢定酒精濃度超過規定標準
    者，處新臺幣一萬五千元以上六萬元以下罰鍰，並當場移置
    保管其車輛及吊扣其駕駛執照一年，道路交通管理處罰條例
    第35條第1項第1款定有明文。 次按，駕駛人向公路監理機
    關申請登記，考驗及格後發給汽車駕駛執照，即為駕駛汽車
    之許可憑證，已領有聯結車駕駛執照者，得駕駛大客車、大
    貨車、大客貨兩用車、曳引車、小型車、輕型機器腳踏車，
    係符合如取得高一級車類之駕駛資格者，應換發駕駛執照，
    准其駕駛較低級車類之車輛之規定，此見諸道路交通安全規
    則第50條第1 項、第61條第1 項第1 款規定已明。經查：
(一)、按違反道路交通管理處罰條例相關規定，致吊扣或吊銷駕駛
    執照處分者，意謂其違規行為對道路交通秩序之維持及道路
    交通安全已生較大之影響，故吊扣或吊銷駕駛執照，以限制
    其繼續駕車行駛道路之權利，屬駕駛行為之限制。又按道路
    交通安全規則第53條規定，雖就汽車駕駛執照區分為小型車
    、大貨車、大客車、聯結車、輕型機車及重型機車等駕駛執
    照，係為我國車輛分類所為之區分，各類駕駛執照應考資格
    雖有一定之經歷需求，但其考驗及格，獲准所為駕車行駛道
    路之權利則屬一致，亦即經處吊扣或吊銷駕駛執照處分時，
    不論是否取得較高級車類之駕駛資格者，均無可維持較低等
    級車種駕照再駕車行使道路之權利，此為交通部93年8月10
    日交路字第0930008227函示立法意旨。
(二)、再按道路交通管理處罰條例第68條業於94年12月14日日修正
    ，並自95年3 月1 日施行，修正前之道路交通管理處罰條例
    第68條規定：「汽車駕駛人，因違反本條例及道路交通安全
    規則之規定，受【吊扣或】吊銷駕駛執照處分時，【吊扣或
    】吊銷其持有各級車類之駕駛執照。」而修正後之道路交通
    管理處罰條例第68條規定：「汽車駕駛人，因違反本條例及
    道路交通安全規則之規定，受吊銷駕駛執照處分時，吊銷其
    持有各級車類之駕駛執照。」查該條文修正前，其原提案修
    正條文為：「汽、機車駕駛人，因違反本條例及道路交通安
    全規則之規定，受【吊扣或吊銷】駕駛執照處分時，【吊扣
    或吊銷】其違法或違規當時所駕駛車輛之駕駛執照。」立法
    理由則略以：「原條文將違法或違規駕駛人所持有各級車類
    之駕駛執照一併吊扣或吊銷，失之過酷，影響人民工作及生
    活甚鉅，爰修正之」等語，其最後通過之修正條文，係將道
    路交通管理處罰條例第68條原有條文中之【吊扣或】3 字刪
    除各情，有立法院交通委員會94年10月5 日台立交字第0942
    400153號函附道路交通管理處罰條例第68條審查報告可稽（
    見本院卷附立法院公報第94卷第70期第135 至138 頁）。則
    參照上開立法理由及立法經過，依修正後之條文，依上開規
    定受【吊銷駕照】處分者，仍維持吊銷其持有各級車類之駕
    駛執照，至於，受【吊扣駕照】處分者，則僅【吊扣】其違
    法或違規當時所駕駛車輛之駕駛執照，不再吊扣其持有各級
    車類之駕駛執照，此觀之立法理由及立法經過至明，臺灣高
    等法院台中分院96年度交抗字第136號裁定意旨亦同。
(三)、查，本件受處分人甲○○上開違規行為係發生於95年10月20
    日，自應依修正後之道路交通管理處罰條例第68條裁處。且
    修正後道路交通管理處罰條例第68條之規定，既將「吊扣」
    等字刪除，是依前開說明，駕駛人受吊扣駕駛執照處分時，
    不再吊扣其持有其他等級車類之駕駛執照，故原處分機關於
    作成吊扣駕駛執照處分時，應就行為人所應吊扣之駕駛執照
    種類予以限定，始符合依法行政原則。而受處分人為本件違
    規時係駕駛重型機車，此有高雄市政府警察局高市警交字第
    B00000000 號舉發違反道路交通管理事件通知單附卷可憑，
    是依前開說明，其依法所受之處分應為限制其駕駛重型機車
    之權利，即吊扣其重型機車駕駛執照。
(四)、至四合一駕照如何「吊扣」其中一部分，或受處分人並無重
    型機車駕駛執照，如何吊扣等問題，係屬行政執行方面之問
    題，與原交通裁決處分是否合法妥適等，應分別判斷；且自
    不能因行政執行或有問題，即置立法修正通過之條文不予遵
    循適用。綜上所述，原處分機關未審酌及此，逕為裁罰，即
    難認為允當，從而，本件異議為有理由，爰撤銷原處分改諭
    知如主文第二項所示之處罰。
四、據上論斷，應依道路交通管理處罰條例第87條第2 項，道路
    交通案件處理辦法第20條，裁定如主文。
中    華    民    國    97    年    4     月    18    日
                        交通法庭  法  官   吳金芳
以上正本證明與原本無異。
如不服本裁定，應於送達後五日內，向本院提出抗告狀。
中    華    民    國    97    年    4     月    18    日
                                  書記官   武凱葳


司法院資訊處製作；財團法人民間司法改革基金會備份。
